臺灣臺北地方法院刑事判決　　　　　　　　　　　　　九十三年度訴字第一一號
　　公　訴　人　臺灣臺北地方法院檢察署檢察官
　　被　　　告　乙○○
　　　　　　　　　　　　國民
右列被告因偽造文書等案件，經檢察官提起公訴（九十二年度偵字第一五九二八號、
第二二九五三號），本院判決如左：
    主  文
乙○○行使偽造私文書，足以生損害於他人，處有期徒刑參年。
偽造工程委託合約書拾伍份、偽造之杜世維、周瑩琪、張淑梅、陳育慈印章各壹枚均
沒收。
    事  實
一、乙○○係「鉅全工程企業有限公司（址設臺北市○○區○○路四八二巷八號七樓
　　，下稱鉅全公司）」之負責人，與甲○○平日素有金錢借貸往來，竟基於意圖為
　　自己不法所有之犯意，於民國（下同）九十一年十一月間，向甲○○諉稱鉅全公
    司近來與國內二十多位著名設計師合作，由設計師承包大小數十起室內裝潢工程
    ，再委由鉅全公司招工施作，但由於工作量甚大，且各工程師所交付用以交付工
    程款之支票均為遠期支票，鉅全公司因此急需現金以利工程業務推展，並發放工
    人工資，故擬以其向各工程師所取得之遠期支票為擔保，向甲○○調借現金。乙
    ○○為取信於甲○○，而有下列犯行：
  (一)乙○○自行或透過不知情之周詠湄，向不知情之杜世維、周瑩琪、張淑梅、陳育
    慈及陳悅如等親友（均經台灣台北地方法院檢察署檢察官為不起訴處分）調借五
    十紙支票，票面金額總計新臺幣（下同）四千七百四十六萬六千六百六十六元（
    起訴書誤為四十二紙、四千七百四十九萬六千六百六十六元）。
  (二)乙○○復未經杜世維、周瑩琪、張淑梅、陳育慈及陳悅如之同意，同時利用不知
    情之人偽刻杜世維、周瑩琪、張淑梅、陳育慈之印章各一枚，以該等人士之名義
    ，偽造工程委託合約書（杜世維名義五份、印文三十枚；周瑩琪名義四份、印文
    二十三枚；張淑梅名義四份、印文二十一枚；陳育慈名義一份、印文六枚；陳悅
    如名義一份﹝無偽造印文﹞）足以生損害於杜世維、周瑩琪、張淑梅、陳育慈及
    陳悅如。
  (三)乙○○並書立內容虛偽不實之承包工程明細、合作設計師名單等文件，連同前開
    支票及所偽造之文件，於九十一年十一月間同時均交付予甲○○，向甲○○行使
    ，足以生損害於甲○○、杜世維等人，使甲○○誤信鉅全公司確已承包各項工程
    ，遂於九十一年十一月間某日起，至九十二年一月底為止，接續將四千七百四十
    六萬六千六百六十六元之款項分次交予乙○○。嗣因甲○○屆期持乙○○所交付
    之支票向付款人提示，請求付款未獲兌現，且乙○○亦不知去向，甲○○始知受
    騙。
二、案經告訴人甲○○訴由及臺北市政府警察局松山分局移送臺灣臺北地方法院檢察
    署檢察官偵查起訴。
    理  由
一、本院之判斷：
    右揭事實，業據被告乙○○於本院審理時坦承不諱，並有被告製作之承包工程明
    細影本六紙、設計師名單影本五紙、工程委託合約書影本十五份及支票暨退票理
    由單影本共五十紙附卷可證，核與證人陳悅如於警詢之供述，及證人杜世維、周
    詠湄、陳育慈、周瑩琪、張淑梅於偵查時之證述情節相符，並與告訴人甲○○之
    指述相一致，是本件事證確鑿，被告犯行洵堪認定，應予依法論科。
二、論罪：
  (一)核被告所為，係犯刑法第二百十六條、第二百十條之行使偽造私文書罪，刑法第
    三百三十九條第一項詐欺取財罪。
  (二)被告偽造杜世維、周瑩琪、張淑梅及陳育慈之印章、以偽造印章所蓋印文行為，
    為偽造私文書之階段行為，不另構成偽造印章、印文罪；又其偽造工程委託合約
    書等私文書後再持以行使，其低度之偽造行為自應為高度之行使行為所吸收，亦
    不另論罪。且被告利用不知情之人偽刻杜世維等人印章，為間接正犯。
  (三)又被告同時行使偽造私文書之犯行，雖先後使告訴人交付財物，乃係出於一個詐
    欺之接續行為，屬單純一罪，故不以連續犯論。又其以此方式詐取，係另犯刑法
    第三百三十九條第一項之詐欺罪，而與前述之行使偽造私文書罪二罪間有方法結
    果之牽連關係，應從一重論以行使偽造私文書罪。
三、科刑：
    爰審酌被告因遭受其他債務人不履行債務之連累，導致週轉不靈，而有本件犯行
    ，詐欺金額高達四千餘萬元，迄今未與告訴人達成和解，分文未償；惟被告犯後
    坦承犯行，深具悔意，態度良好，且無犯罪前科，有台灣高等法院被告全國前案
    紀錄表一件附卷可按，尚屬初犯等一切情狀，爰量處如主文第一項所示之刑，以
    示懲儆。
四、沒收：
    偽造工程委託合約書十五份，現仍在被告持有中，係被告所有，供犯罪所用之物
    ，業經被告供明在卷，應依法宣告沒收。至於其上偽造之杜世維印文三十枚、周
    瑩琪印文二十三枚、張淑梅印文二十一枚、陳育慈印文六枚，已因工程委託合約
    書之沒收而包括在內，故不另行諭知沒收。至於偽造之杜世維等印章，依刑法第
    二百十九條規定沒收。
五、應適用之法律：
    依刑事訴訟法第二百九十九條第一項前段，刑法第二百十六條、第二百十條、第
    三百三十九條第一項、第五十五條、第三十八條第一項第二款、第二百十九條、
    罰金罰鍰提高標準條例第一條前段，判決如主文。
本案經檢察官蔡立文到庭執行職務
中　　　華　　　民　　　國　　九十三　　年　　　三　　　月　　  十七    日
                                    臺灣臺北地方法院刑事第三庭
                                        審判長法官  劉 慧 芬
                                              法官  歐陽漢菁
                                              法官  邱    琦
右正本與原本無異。
如不服本判決應於送達後十日內向本院提出上訴狀
                                            書記官  林 素 霜
中　　　華　　　民　　　國　　九十三　　年　　　三　　　月　　 十八 　　日
附錄本案論罪科刑法條全文：
刑法第二百十條
偽造、變造私文書，足以生損害於公眾或他人者，處五年以下有期徒刑。
刑法第二百十六條
行使第二百十條至第二百十五條之文書者，依偽造、變造文書或登載不實事項或使登
載不實事項之規定處斷。
刑法第三百三十九條
意圖為自己或第三人不法之所有，以詐術使人將本人或第三人之物交付者，處五年以
下有期徒刑、拘役或科或併科一千元以下罰金。
以前項方法得財產上不法之利益或使第三人得之者，亦同。前二項之未遂犯罰之。
